【裁判字號】    91,交簡上,236
【裁判日期】    920210
【裁判案由】    公共危險
【裁判全文】
臺灣臺北地方法院刑事判決                      九十一年度交簡上字第二三六號
    上  訴  人
    即  被  告  甲○○  男  二.
右列上訴人因公共危險案件，不服本院台北簡易庭九十一年度北交簡字第二一八六號
，中華民國九十一年九月十三日第一審刑事簡易判決（檢察官聲請簡易判決處刑案號
：台灣台北地方法院檢察署九十一年度偵字第一四０一四號），提起上訴，本院管轄
之第二審合議庭判決如左：
    主  文
上訴駁回。
    事  實
一、甲○○於民國九十一年三月三十一日上午五時起至六時許止，在台北市○○○路
    「錢櫃ＫＴＶ」與朋友飲酒，於飲用罐裝啤酒約三瓶後，已達不能安全駕駛動力
    交通工具之程度，仍駕駛車號ＡＣ－九五九五號自用小客車，沿台北市○○○路
    由北往南方向行駛，於同日上午六時三十分許，行經台北市○○○路○段二百七
    十巷巷口時，因閃剎不及，致追撞前方停等紅燈，由乙○○所駕駛，車號ＤＯ－
    八五八九號自用小客車，致該車受有後方保險桿損壞等損害。嗣經警到場處理，
    測量得甲○○呼氣之酒精濃度為每公升零點三五毫克。
二、案經台北市政府警察局大安分局報請台灣台北地方法院檢察署檢察官聲請以簡易
    判決處刑。
    理  由
一、訊據被告甲○○固不否認其於右開時、地飲用酒類、駕駛車輛發生車禍後為警查
    獲、及經測試其口中呼氣所含之酒精濃度為每公升零點三五毫克之事實，此並有
    刑法第一百八十五條之三案件測試觀察紀錄表、酒精濃度測試單、台北市政府警
    察局違反道路交通管理事件通知單在卷可稽，核屬相符。惟辯稱：前揭酒精濃度
    測試值，並未達每公升零點五五毫克之移送標準；且追撞案外人乙○○所駕駛之
    ＤＯ－八五八九號自用小客車，係因與同車友人說話分心所致，並非受到酒精影
    響云云。然查：
  (一)按刑法第一百八十五條之三所規定服用酒類，不能安全駕駛動力交通工具而駕駛
    者應負刑事責任，揆其立法目的本在藉抽象危險犯之犯罪構成要件，以嚇阻酒後
    駕車者對道路交通安全之危害。而所謂不能安全駕駛之認定，並無一定之數值可
    供界定，而係由法院以一般社會通念之客觀標準，足生公共危險時即足。經查：
  (1)行為人飲酒後如其呼氣酒精濃度達於每公升零點二五毫克時，即有輕度協調功能
    降低之中毒症狀，此有行政院國軍退除役官兵輔導委員會台北榮民總醫院八十八
    年八月五日（八八）北總內字第二六八六八號函一紙附本院卷可稽；又行為人飲
    酒後其呼氣中酒精濃度如已達於每公升零點二五毫克，其肇事率為一般未飲酒者
    之二倍，如達於每公升零點四毫克，其肇事率則增為六倍，且駕駛人不能安全駕
    駛之程度，原本即與其血液中之酒精濃度及呼氣中酒精濃度呈正比，此均有卷附
    中央警察大學交通學系暨交通管理研究所教授蔡中志之研究報告可證，是以前述
    數據推算，被告遭查獲時之肇事率應至少已達一般人之四、五倍以上，而不能稱
    為不高。而前述之中毒症狀及肇事率之大幅提高，自為刑法第一百八十五條之三
    處罰抽象危險犯之規範目的所及。
  (2)次按汽車行駛時，駕駛人應注意車前狀況，並隨時採取必要之安全措施，道路交
    通安全規則第九十四條第三項定有明文。本件被告自後方追撞案外人乙○○所駕
    駛、處於停止狀態中之ＤＯ－八五八九號自用小客車之事實，業據被告坦承不諱
    ，且與案外人乙○○於警詢中之陳述相符（卷附九十一年三月三十一日警詢筆錄
    參照），則被告於發生前開車禍時，有疏未注意車前狀況、且未採取必要安全措
    施之過失之事實，足以認定。被告雖辯稱前述之過失乃因其與同車友人說話分心
    所致，但核以一般人於駕駛車輛時，縱與車內他人談話，亦仍能注意車前狀況及
    隨時採取必要之安全措施、安全駕駛車輛之能力未必受到影響，則被告於與車內
    他人說話時、卻不能同時維持前揭注意義務之事實，反而益證其安全駕駛動力交
    通工具之能力，已受酒精之重大影響。
  (3)綜上所述，被告於右開時地酒後駕車時，既已有前述中毒症狀及肇事率大幅提高
    之情形，並有不能安全駕駛車輛之具體事證，則其於右開時、地，飲用酒類後不
    能安全駕駛動力交通工具而駕駛之犯行，足堪認定。
  (二)被告雖另辯稱其呼氣中酒精濃度未達每公升零點五五毫克之移送標準，是不應處
    罰云云，然查：前開之酒精濃度，僅為法務部於八十八年五月十日邀集司法院刑
    事廳、交通部、行政院衛生署、內政部警政署及中央警察大學等機關開會，所為
    凡呼氣酒精濃度逾每公升含０．五五毫克時，檢警即應移送、偵辦之標準，尚無
    拘束法院之效力，換言之，於具體個案中，法院仍得依據一切證據，對酒後駕車
    之犯行予以審理、判決，是被告前揭所辯並不足採。至被告雖聲請傳訊同車友人
    ，但因被告未能證明該友人有何特殊專業知識，能評估被告當時身心狀況，而不
    能認為有理由，更無傳訊之必要。均附此敘明。
二、核被告所為，係犯刑法第一百八十五條之三醉態駕駛罪。原審以被告前開犯行之
    事證明確，依刑法第一百八十五條之三、第四十二條第二項、及罰金罰鍰提高標
    準條例第二條之規定，量處被告罰金一萬三千元，並諭知易服勞役之折算標準，
    其認事、用法及量刑均尚稱妥適，被告提起本件上訴，並無理由，自應將其上訴
    駁回。
據上論斷，應依刑事訴訟法第四百五十五條之一第一項、第三項、第三百六十八條，
判決如主文。
本案經檢察官黃東焄到庭執行職務
中      華      民      國    九十二    年      二      月      十      日
                                    臺灣臺北地方法院交通法庭
                                        審判長法  官  劉壽嵩
                                              法  官  洪文慧
                                              法  官  林鴻達
右正本證明與原本無異。
本件不得上訴。
                                              書記官  石幸代
中      華      民      國    九十二    年      二      月十      日


司法院資訊處製作；財團法人民間司法改革基金會備份。
